【裁判字號】    98,訴,271
【裁判日期】    981217
【裁判案由】    毒品危害防制條例
【裁判全文】
臺灣士林地方法院刑事判決
                                       98年度訴字第271號
公  訴  人  臺灣士林地方法院檢察署檢察官
被      告  丙○○
                    （另案
指定辯護人  葉鞠萱律師
被      告  甲○○
                    （另案於臺灣臺北監獄士林分監執行中）
選任辯護人  廖年盛律師
上列被告因毒品危害防制條例案件，經檢察官提起公訴（98年度
偵字第5429號、98年度毒偵字第763、764號），本院判決如下：
    主  文
丙○○所犯如附表三編號一至十三所示之罪，各處如附表三編號
一至十三所示之刑。應執行有期徒刑拾貳年，扣案之第二級毒品
甲基安非他命拾柒包（驗餘淨重共拾壹點柒貳公克，不含空包裝
袋）、殘渣袋壹包（內含之第二級毒品甲基安非他命因殘渣量微
無法秤重且不能析離）、第一級毒品海洛因伍小包（合計淨重零
點伍貳公克、不含空包裝袋）均沒收銷燬；扣案之電子磅秤貳台
、分裝袋肆包，空包裝袋拾柒只、吸食器壹組、空包裝袋伍只均
沒收。未扣案之販賣第二級毒品所得新臺幣柒萬貳仟元沒收之，
如全部或一部不能沒收時，以其財產抵償之。
甲○○所犯如附表四編號一至八所示之罪，各處如附表四編號一
至八所示之刑。應執行有期徒刑貳拾年，扣案之殘渣袋貳包（內
含之第二級毒品甲基安非他命殘渣因殘渣量微無法秤重且不能析
離）沒收銷燬；扣案之吸食器貳組、門號0000000000號之行動電
話（含SIM 卡）壹支、分裝袋參包，均沒收。未扣案之販賣第二
級毒品所得新臺幣貳仟柒佰伍拾元沒收之，如全部或一部不能沒
收時，以其財產抵償之。
    事  實
一、丙○○有竊盜、詐欺等前科，前因違反毒品危害防制條例案
    件，經本院以96年度士簡字第725 號判決判處有期徒刑4 月
    確定，嗣由本院以96年度聲減字第2503號裁定減為有期徒刑
    2 月確定，甫於民國96年9 月27日易科罰金執行完畢，猶不
    知悔改，明知甲基安非他命係毒品危害防制條例第2 條第2
    項第2 款所列之第二級毒品、海洛因係同條例第2 條第2 項
    第1 款所列之第一級毒品，均不得任意販賣、施用及持有，
    竟先後為如下之行為；
  (一)丙○○意圖營利，基於販賣第二級毒品之犯意，先在臺北縣
    蘆洲巿及三重巿等地，向不詳姓名年籍，綽號「阿偉」之人
    購得第二級毒品甲基安非他命後，以其妻申辦之門號000000
    0000號之行動電話為聯絡工具，先後與甲○○所有之門號00
    00000000號行動電話聯絡販賣事宜，之後以每公克新臺幣（
    下同）3,000 元之價格，分別於附表一所示之時間及地點販
    賣附表一所示金額及重量之第二級毒品甲基安非他命予甲○○。
  (二)丙○○前因施用第二級毒品案件，經本院96年度毒聲字第9
    號裁定送觀察、勒戒後，認無繼續施用毒品之傾向，經臺灣
    士林地方法院檢察署檢察官於96年7 月6 日以96年度毒偵緝
    字第79號為不起訴處分確定，並於同日釋放出所。詎其於前
    案觀察勒戒執行完畢釋放後5 年內，復基於施用第二級毒品
    之犯意，於98年4 月6 日晚間某時許，在臺北縣淡水鎮○○
    路51 巷12 號6 樓之居所內，以將上開購得之第二級毒品甲
    基安非他命置於吸食器內燒烤而吸食煙霧之方式施用。
  (三)丙○○基於持有第一級毒品之犯意，於98年4 月8 日為警查
    獲前之某時，在臺北縣蘆洲巿及三重巿等地，向不詳姓名年
    籍，綽號「阿偉」之人購得第一級毒品海洛因5 小包（合計
    淨重0.52公克、空包裝重1.07公克）而持有之。
  (四)嗣為警持本院核發之搜索票，於98年4 月8 日10時許，在丙○○上開居所查獲，並扣得上開第一級毒品海洛因5 小包、
    第二級毒品甲基安非他命17包（驗餘淨重共11.72 公克，空
    包裝重4.51公克）、甲基安非他命殘渣袋1 包、電子磅秤2
    台、吸食器2 組、研磨缽1 組、分裝袋4 包、行動電話1 支
    （含SIM 卡）等物品。經警採集丙○○尿液送驗，結果呈安
    非他命及甲基安非他命陽性反應。
二、甲○○前因違反毒品危害防制條例案件，經本院以96年度易
    字第60號判決判處有期徒刑4 月確定，嗣由本院以96年度聲
    減字第90號裁定減為有期徒刑2 月確定，於96年7 月16日徒
    刑執行完畢。又因違反毒品危害防制條例案件，經臺灣板橋
    地方法院以96年度簡字第5908號判決判處有期徒刑5 月確定
    ，甫於97年12月1 日執行完畢，亦不知悔改，明知甲基安非
    他命係毒品危害防制條例第2 條第2 項第2 款所列之第二級
    毒品，不得任意販賣、施用，先後為如下之行為；
  (一)甲○○向丙○○購得前開第二級毒品甲基安非他後，意圖營
    利而基於販賣第二級毒品之犯意，利用其所有門號00000000
    00號之行動電話為聯絡工具，先後與附表二所示之買受人丁○○、乙○○所各自使用之門號0000000000號行動電話及00
    00000000號電話聯絡販賣事宜，再分別於附表二所示之時間
    及地點，以附表二所示金額，販賣重量不詳之第二級毒品甲
    基安非他命予丁○○、乙○○。
  (二)甲○○前因施用第二級毒品案件，經本院94年度毒聲字第28
    8 號裁定送觀察、勒戒，認無繼續施用毒品之傾向，由臺灣
    士林地方法院檢察署檢察官於94年8 月9 日以94年度毒偵字
    第1454、1457號為不起訴處分確定，並於94年8 月12日釋放
    出所，復基於施用第二級毒品之犯意，於98年4 月7 日某時
    許，在臺北縣淡水鎮○○街18之3 號4 樓之居所內，以將第
    二級毒品甲基安非他命置於玻璃球內燒烤而吸食煙霧之方式
    施用。
  (三)嗣為警持本院核發之搜索票，先於98年4 月8 日7 時40分許
    ，在甲○○上開居所查獲，並扣得行動電話1 支（含SIM 卡
    ）、甲基安非他命殘渣袋1 包及吸食器1 組；復於同日9 時
    10分許，在甲○○另位於臺北縣淡水鎮○○路136 巷40弄18
    號2 樓之住處，扣得甲基安非他命殘渣袋1 包及吸食器1 組
    、分裝袋3 包。經警採集甲○○尿液送驗，結果呈安非他命
    及甲基安非他命陽性反應。
三、案經臺北縣政府警察局土城分局報告臺灣士林地方法院檢察
    署檢察官偵查起訴。
    理  由
一、按被告以外之人於審判外之言詞或書面陳述，除法律有規定
    者外，不得作為證據；又被告以外之人於審判外之陳述，雖
    不符合同法第159 條之1 至第159 條之4 之規定，但經當事
    人於審判程式同意作為證據，法院審酌該言詞陳述或書面陳
    述作成時之情況，認為適當者，亦得為證據。當事人、代理
    人或辯護人於法院調查證據時，知有第159 條第1 項不得為
    證據之情形，而未於言詞辯論終結前聲明異議者，視為有前
    項之同意，刑事訴訟法第159 條第1 項及第159 條之5 分別
    定有明文。本判決以下所引用之各該被告以外之人於審判外
    之陳述（包含書面陳述），雖屬傳聞證據，被告及其辯護人
    於本院準備程序及審判期日中均表示同意作為證據方法而不
    予爭執（見本院卷第74頁），且迄至言詞辯論終結前亦未再
    聲明異議，本院審酌上開證據資料製作時之情況，尚無違法
    不當及證明力明顯過低之瑕疵，亦認為以之作為證據應屬適
    當，故揆諸前開規定，爰逕依刑事訴訟法第159 條之5 規定
    ，認前揭證據資料均有證據能力，合先敘明。
二、被告丙○○對於上開販賣第二級毒品安非他命予甲○○、施
    用第二級毒品甲基安非他命及持有第一級毒品海洛因等全部
    犯罪事實，於偵查中及本院審理時均坦承不諱，核與證人甲○○於偵查中證述之情節（見98年度偵字第5429號卷第185
    、186 頁）相符，並有被告丙○○使用之門號0000000000號
    及甲○○使用之門號0000000000號之通訊監察作業譯文表（
    下稱通聯譯文）可資佐證（見同上卷第75至85頁），復有甲
    基安非他命殘渣袋1 包、電子磅秤2 台、吸食器2 組、研磨
    缽1 組、分裝袋4 包、行動電話1 支（含SIM 卡）（見同上
    卷第33頁）扣案可佐。又經警採集被告丙○○之尿液送驗結
    果，均呈安非他命及甲基安非他命陽性反應，有台灣檢驗科
    技股份有限公司98年4 月22日出具之濫用藥物檢驗報告（見
    98年度偵字第763 號卷第38頁）在卷足憑，另扣案5 小包粉
    末經送鑑定結果，確為第一級毒品海洛因（合計淨重0.52公
    克、空包裝重1.07公克），有法務部調查局98年6 月1 日調
    科壹字第09823016260 號函所附之濫用藥物實驗室鑑定書一
    件存卷供參（見98年度偵字第5429號卷第219 頁），而扣案
    之17包晶體經送鑑定結果，確為第二級毒品甲基安非他命（
    驗餘淨重共11.72 公克，空包裝重4.51公克），亦有內政部
    警政署刑事警察局98年5 月4 日刑鑑字第0980050491號鑑定
    書附卷可佐（同上卷第175 頁），足認被告丙○○上開出於
    任意性之自白與事實相符，可以採信，事證明確，被告丙○○犯行均堪以認定。又被告丙○○前因施用第二級毒品案件
    ，經本院96年度毒聲字第9 號裁定送觀察、勒戒後，認無繼
    續施用毒品之傾向，經臺灣士林地方法院檢察署檢察官於96
    年7 月6 日以96年度毒偵緝字第79號為不起訴處分確定，並
    於同日釋放出所等情，有臺灣高等法院被告前案紀錄表（見
    本院卷第53至57頁）在卷可稽，是被告丙○○於上開觀察、
    勒戒執行完畢釋放後5 年內，再犯本案施用第二級毒品之犯
    行，自應依法論科。
三、被告甲○○對於上開時、地施用甲基安非他命之犯罪事實坦
    承不諱，且被告為警查獲時採得之尿液送驗後，呈安非他命
    及甲基安非他命陽性反應，有台灣檢驗科技股份有限公司98
    年4 月22日出具之濫用藥物檢驗報告（見98年度偵字第764
    號卷第54頁），並有甲基安非他命殘渣袋2 包及吸食器2 組
    扣案可證，堪信被告甲○○前開出於任意性之自白與事實相
    符，亦可採信，事證明確，被告甲○○此部分犯行堪予認定
    。又被告甲○○前因施用第二級毒品案件，經本院94年度毒
    聲字第288 號裁定送觀察、勒戒，認無繼續施用毒品之傾向
    ，由臺灣士林地方法院檢察署檢察官於94年8 月9 日以94年
    度毒偵字第1454、1457號為不起訴處分確定，並於94年8 月
    12日釋放出所等情，有臺灣高等法院被告前案紀錄表在卷可
    稽（見本院卷第46至52頁），是被告甲○○於上開觀察、勒
    戒執行完畢釋放後5 年內，再犯本案施用第二級毒品之犯行
    ，亦應依法論科。
四、訊據被告甲○○固坦承有以其所有門號0000000000號之行動
    電話，分別與丁○○、乙○○所使用之門號0000000000號行
    動電話及0000000000號電話聯絡，並為如通聯譯文所示之通
    話內容，惟矢口否認有何販賣甲基安非他命之犯行，辯稱：
    伊雖有交付毒品給丁○○，但只是幫他調貨，之後有一起施
    用。至於乙○○則是幫他墊錢，伊拿到毒品後會與乙○○一
    起施用，並不是賣毒品給他云云。惟查：
  (一)關於丁○○如何在電話中與被告甲○○聯絡購買第二級毒品
    甲基安非他命事宜，以及被告甲○○之後如何交付上開毒品
    及收取款項等過程，業據證人丁○○於偵查中結證明確（見
    98年度偵字第5429號卷第148 、149 頁），其於本院審理時
    再證述：「伊於98年2 月26日10時許打電話給甲○○是要跟
    他購買安非他命，當時身上只有1000元，就買了1000元的量
    。伊把錢拿給甲○○，他就馬上把安非他命直接交給伊，安
    非他命是放在夾鏈袋內，伊也不記得曾與甲○○一起施用所
    購買之安非他命」等語甚明（見本院卷第106 至108 頁），
    核與卷附被告甲○○及證人丁○○各自使用之門號00000000
    00號、0000000000號行動電話通聯譯文（見98年度偵字第54
    29號卷第91頁）相符。而細繹上開通聯譯文中並無任何提及
    任何調貨或要一起施用毒品等內容，顯見被告甲○○此部分
    所辯與客觀之通聯譯文不符，不足採信。
  (二)有關乙○○如何以電話和被告甲○○聯絡購買第二級毒品甲
    基安非他命事宜，以及被告甲○○分別在附表二編號二至七
    所示之時、地交付乙○○所購買之毒品乙節，亦據證人乙○○於偵查中結證明確（見98年度偵字第5429號卷第151 、15
    2 頁），其於本院審理時復證稱：「（除了最後一次說買10
    00元以外，其他五次每次都買多少？）大約是500 或1000吧
    。（你是否因為知道甲○○有在吃安非他命才向甲○○買安
    非他命？）是。（你每次向甲○○買安非他命，是否每次不
    是買500 元、就是買1000元？）是。（你跟甲○○買安非他
    命，甲○○有無說過要帶你去找藥頭，或是請你等一下，等
    一下在拿給你？）沒有，都是伊去，甲○○就拿給伊。」等
    語（分見本院卷第115 、117 、118 頁），足認乙○○是以
    每次500 元或1000元約定之代價向被告甲○○購買第二級毒
    品甲基安非他命，當雙方見面後，被告甲○○即交付上開毒
    品給乙○○，而非由被告甲○○代為墊錢後向他人購入甲基
    安非他命再交由乙○○。
  (三)而證人丁○○、乙○○於98年4 月8 日經警採集尿液送驗結
    果，亦均呈安非他命及甲基安非他命陽性反應，有台灣檢驗
    科技股份有限公司98年4 月22日出具之濫用藥物檢驗報告（
    分見98年度偵字第5429號卷第169 頁、本院卷第29頁），堪
    認證人丁○○、乙○○均有施用第二級毒品之情形。
  (四)至於證人乙○○於本院審理時，經被告甲○○詢問時改稱：
    「（你是否有請我先幫你墊錢，由我去買安非他命，再回到
    我住的地方一起用，後來也有領錢給我？）是，有這種情況
    ，次數沒有印象。」云云（見本院卷第120 頁），雖與被告
    甲○○上開辯解相符，然查：
  1.證人乙○○於偵查中雖曾證稱：「伊是拜託甲○○購買安非
    他命，甲○○幫伊出錢墊款」云云（見98年度偵字第5429號
    卷第152 頁）。惟嗣經檢察官詢問後，乙○○已坦承：「是
    向甲○○購買安非他命，並表示會突然改稱是託甲○○買毒
    品云云，是因為很為難，因為被告甲○○是伊的朋友」等語
    （見同上卷第152 、153 頁）。參酌證人乙○○與被告甲○○為舊識，而證人乙○○於本院審理時為上開證述時，係面
    對被告甲○○詢問時所為之證述，則上開證述，有無附和被
    告甲○○之問題而為改變之證述，能否憑信，已非無疑。
  2.況且證人乙○○在未改變證詞前，於本院審理時已先證述：
    「伊在警詢及偵訊中所言實在，且記憶較為清楚」等語（見
    本院卷第118 頁），則證人乙○○嗣於本院所為與先前不同
    之證述，亦難遽信為真。
  3.依被告甲○○與證人乙○○通聯譯文之記載可知，雙方均無
    提及由被告甲○○墊錢，再由甲○○向他人購買毒品等內容
    。另從證人乙○○於偵查中之證述與上開通聯譯文交叉比對
    （見98年度偵字第5429號卷第151 、152 、104 至106 頁）
    ，其中98年2 月22日之通聯譯文內容，是乙○○詢問被告甲○○身上有無安非他命；98年3 月14日之通聯譯文內容，是
    乙○○向被告甲○○表示要購買500 元安非他命時，被告甲○○表示要現在馬上過去；98年3 月15日之通聯譯文顯示，
    乙○○向被告甲○○表示要購買500 元安非他命時，乙○○
    表示現在要過去找被告甲○○；98年3 月19日之通聯譯文，
    則是乙○○向被告甲○○表示現在要1000元之安非他命，被
    告甲○○表示要拿過去給乙○○。（見同上卷第105 、106
    頁），由此可知，應該是證人乙○○缺毒品而以電話向被告
    甲○○購買毒品，並非託被告甲○○先墊款而向他人購買毒
    品。因此，證人乙○○就上開關於託被告甲○○先墊錢向別
    人購買毒品之證述，核與客觀之通聯記錄之內容明顯不符，
    難以採信，其翻易之詞，諒係臨訟迴護被告甲○○之舉，自
    難憑此彈劾證人乙○○在偵查中證述或與電話通聯記錄相合
    之證人證述等對被告甲○○販賣第二級毒品事實之證明力，
    被告上開辯稱，應係事後卸責之詞，要無足採。
  (五)至於被告甲○○另辯稱：又因伊買的毒品較多，如有剩餘，
    他們打電話過來時，伊就將剩餘之毒品給他們，並沒有賺他
    們的錢云云，以及被告甲○○之辯護人辯以：乙○○6 次向
    被告甲○○拿安非他命，其中有幾次未付錢，有付錢也是按
    原價讓與乙○○，應屬無償轉讓，如認為構成販賣，應屬接
    續行為，僅成立一次販賣行為云云。經查：
  1.證人乙○○已於偵查中詳述向被告甲○○購買第二級毒品之
    代價為何（見98年度偵字第5429號卷第151 、152 頁），復
    於本院審理時再證述：「（除了最後一次說買1000元以外，
    其他五次每次都買多少？）大約是500 或1000吧。」等語（
    見本院卷第115 頁），足認證人乙○○取得被告甲○○交付
    之安非他命並非無償。況且毒品之價格不低，取得不易，凡
    為販賣之不法勾當者，苟無利可圖，應無甘冒被查緝法辦重
    刑之危險，平白無端義務轉讓之理，因此倘非有利可圖絕無
    平白甘冒被重罰高度風險之常理，亦足認被告甲○○販入海
    洛因之價格必較售出之價格低廉，而有從中賺取買賣差價牟
    利之意圖及事實，應堪認定。
  2.又從證人乙○○於偵查中之證述與被告甲○○之通聯譯文亦
    可知，被告甲○○與證人乙○○經由電話之洽談購毒內容均
    已達成購買之合意，並由被告甲○○將甲基安非他命交付給
    證人乙○○，縱令證人乙○○有積欠部分款項未付，亦不得
    謂為無償轉讓。
  3.所謂接續犯係指行為人侵害同一法益之形式上多次行為，若
    時空上具有密接性，因各行為之獨立性極為薄弱，雖有複次
    舉動，依社會通念仍僅評價為一行為一罪者而言。觀諸毒品
    危害防制條例所定販賣毒品罪之構成要件，實無從認定立法
    者本即預定該犯罪之本質，必有數個同種類行為而反覆實行
    之意。亦即多次販賣毒品之犯行，若時空上不具有密接性，
    自應一罪一罰。查被告甲○○所犯販賣第二級毒品共如附表
    二所示之7 次，其行為自98年2 月19日至同年3 月19日，於
    時間差距上，顯然可分，在刑法評價上，各具獨立性，並非
    接續犯，亦即每一販賣行為後，即獨立構成犯罪，與上開接
    續犯之要件不符。因此，被告甲○○及辯護人上開所辯，均
    不足採信。
五、綜上所述，可證被告甲○○有販賣如附表二所示第二毒品甲
    基安非他命予丁○○、乙○○之事實，事證已臻明確，被告
    甲○○此部分犯行亦堪認定，應依法論科。
六、按被告行為後法律有變更者，適用行為時之法律，但行為後
    之法律有利於行為人者，適用最有利於行為人之法律，刑法
    第2 條第1 項定有明文。經查：
  (一)被告丙○○販賣第二級毒品甲基安非他命部分：查毒品危害
    防制條例第4 條部份業於98年5 月20日修正公布，並自同年
    月22日施行，該條例第4 條第2 項之罰金刑固由修正前之「
    得併科新臺幣7 百萬元以下罰金」，修正提高為「得併科新
    臺幣1 千萬元以下罰金」，然前開條文之罰金刑，僅為「得
    併科」，其餘本刑均無更動，但因同條例第17條第2 項修正
    增列「犯第4 條至第8 條之罪於偵查及審判中均自白者，減
    輕其刑。」之規定，換言之，若被告丙○○有合乎本條修正
    後之減刑要件，即「應」減輕其本刑及得併科罰金刑。準此
    ，經綜合比較新舊法之規定及適用結果，顯以修正後之毒品
    危害防制條例第4 條第2 項、第17條第2 項之規定對被告丙○○較為有利。
  (二)被告甲○○販賣第二級毒品安非他命部分，因無修正後毒品
    危害防制條例第17條第2 項之適用，而毒品危害防制條例第
    4 條第2 項修正前之法定刑較低，顯然對被告甲○○較為有
    利。
七、論罪科刑
  (一)核被告丙○○施用第二級毒品甲基安非他命及持有第一級毒
    品海洛因所為，分別係犯毒品危害防制條例第10條第2 項施
    用第二級毒品罪、同條例第11條第1 項持有第一級毒品罪。
    被告丙○○施用第二級毒品前後持有第二級毒品之行為，為
    施用第二級毒品之行為所吸收，不另論罪。又被告丙○○如
    附表一所示之11次販賣第二級毒品安非他命所為，均係犯修
    正後毒品危害防制條例第4 條第2 項之罪，其犯前開之罪時
    持有第二級毒品之低度行為應為高度之販賣行為所吸收，不
    另論罪。所犯上開13罪間，犯意個別，行為有異，應予分論
    併罰。
  (二)核被告甲○○施用第二級毒品安非他命所為，係犯毒品危害
    防制條例第10條第2 項施用第二級毒品罪。被告甲○○施用
    毒品前後持有第二級毒品之行為，為施用第二級毒品之行為
    所吸收，不另論罪。被告甲○○如附表二所示7 次販賣第二
    級毒品甲基安非他命所為，係犯修正前毒品危害防制條例第
    4 條第2 項之罪，其犯前開之罪時持有第二級毒品之低度行
    為亦為高度之販賣行為所吸收，同不另論罪。所犯上開8 罪
    間，犯意個別，行為有異，應予分論併罰。
  (三)又被告二人有犯罪事實欄所載之前科及執行之情形，有臺灣
    高等法院被告前案紀錄表附卷可參，其等受有期徒刑執行完
    畢後5 年內再犯前開有期徒刑以上之罪，均應依刑法第47條
    第1 項之規定論以累犯，並依法加重其刑。惟被告二人所犯
    販賣第二級毒品罪之法定刑為無期徒刑部分，則依刑法第65
    條第1 項之規定，均不得加重。
  (四)另被告丙○○於偵查及本院審理時均自始自白犯行，如附表
    三編號一至十一所示之罪，依修正後毒品危害防制條例第17
    條第2 項之規定，均應減輕其刑，並依刑法第71條之規定先
    加後減之。
  (五)爰審酌被告二人素行非佳，其等從事毒品販賣，足令買受毒
    品者沉迷於毒癮，無法自拔外，輕則戕害個人身心，重則因
    缺錢買毒而引發各式犯罪，對國家、社會、個人之傷害可謂
    至深且鉅，又前經觀察、勒戒後，仍不思戒除毒癮，被告丙○○再犯本件施用及持有毒品犯行，被告甲○○再犯本件施
    用犯行，其等犯罪之動機、目的、手段，及被告丙○○於犯
    後坦承犯行頗有悔意，被告甲○○僅坦承施用而否認販賣犯
    行等一切情狀，分別量處如主文所示之刑，並定其應執行之
    刑，以示懲戒。
八、從刑部分
  (一)按查獲之第二級毒品，不問屬於犯人與否，均沒收銷燬之，
    毒品危害防制條例第18條第1 項前段定有明文。次按以營利
    為目的販入毒品，經多次販賣後，持有剩餘毒品被查獲，其
    各次販賣毒品行為，固應併合處罰。惟該持有剩餘毒品之低
    度行為，應僅為最後一次販賣毒品之高度行為所吸收，不另
    論罪。故就該查獲之剩餘毒品，祇能於最後一次之販賣毒品
    罪宣告沒收銷燬，不得於各次販賣毒品罪均宣告沒收銷燬（
    最高法院98年度台上字第738 號判決可以參照），因施用毒
    品而持有剩餘毒品之情形亦然。查扣案之第二級毒品甲基安
    非他命17包（驗餘淨重共11.72 公克，不含空包裝袋）既為
    被告丙○○最後一次販賣毒品及施用行為所吸收，爰依上開
    規定於附表三編號十一、十二所示之罪，併予同時宣告沒收
    銷燬之。另包裝前開毒品所使用之17只空包裝袋，均係被告
    丙○○所有用於包裹毒品，且與毒品間無不可析離之關係，
    雖不能視為上開毒品之一部分，仍應依刑法第38條第1 項第
    2 款前段之規定一併宣告沒收。
  (二)至於扣案之殘渣袋共3 包（內含之第二級毒品甲基安非他命
    因殘渣量微無法秤重且不能析離），以及查獲之第一級毒品
    海洛因5 小包（合計淨重0.52公克、不含空包裝袋），依上
    開規定併予宣告沒收銷燬之。而包裝前開毒品所使用之5 只
    空包裝袋，亦屬被告丙○○所有用於包裹毒品，且與毒品間
    無不可析離之關係，不能視為毒品之一部分；另扣案之電子
    磅秤2 台係供被告丙○○販賣第二級毒品甲基安非他命所用
    ，且為被告所有；又扣案之安非他命吸食器1 組，係供被告
    丙○○施用第二級毒品甲基安非他命之用，且為被告丙○○
    所有；扣案之安非他命吸食器2 組，係供被告甲○○施用第
    二級毒品甲基安非他命之用，且為被告甲○○所有，均應依
    刑法第38條第1 項第2 款前段之規定宣告沒收。
  (三)扣案之分裝袋4 包，係供被告丙○○販賣第二級毒品甲基安
    非他命預備之用，且為被告所有，應依刑法第38條第1 項第
    2 款後段規定宣告沒收。
  (四)按犯第4 條之罪者，其供犯罪所用或因犯罪所得之財物，均
    沒收之，如全部或一部不能沒收時，追徵其價額或以其財產
    抵償之。毒品危害防制條例第19條第1 項定有明文。查被告
    丙○○販賣第二級毒品所得如附表一所示之金額，雖未據扣
    案，仍應於上開販賣毒品犯行中，併依上開規定宣告沒收，
    且如全部或一部不能沒收時，以其財產抵償之。至於被告甲○○販賣第二級毒品如附表二所示之金額，其中丁○○已交
    付被告甲○○購買毒品之1,000 元，至於編號二至七之部分
    ，依證人乙○○及被告甲○○所述之內容計算（見本院卷第
    131 頁），乙○○應僅交付被告甲○○1,750 元用以清償先
    前部分購毒款項，上開被告甲○○已收取之金額（即附表二
    編號一至四所示已交付之金額），雖未據扣案，仍應於上開
    販賣毒品犯行中，併依上開規定宣告沒收，且如全部或一部
    不能沒收時，以其財產抵償之。至於附表二所示其餘未交付
    之金額，被告甲○○既未收取，自不屬犯罪所得財物，無庸
    諭知沒收或追徵所得，併此敘明。
  (五)扣案之研磨缽1 組、門號0000000000號之行動電話（含SIM
    卡）1 支，雖係供被告販賣第二級毒品之用，惟非被告所有
    ，且非違禁物，爰不宣告沒收。
  (六)至於扣案之第三級毒品愷他命2 包（總毛重0.49公克、總淨
    重0.06公克）、第三級毒品氟硝西泮1 包（毛重0.22公克、
    淨重0.04公克），因與起訴之事實無涉，應由檢察官另行處
    理，附此敘明。
九、至公訴意旨雖以被告甲○○否認本件販賣毒品犯行，建請本
    院依刑法第90條第1 項之規定，諭知被告於刑之執行前，入
    勞動場所強制工作云云。然查被告甲○○固有如事實欄所示
    之施用第二級毒品之前科，然被告前開犯罪時間，距今均超
    過1 年餘，尚難遽認被告有犯罪之習慣，或有因遊蕩或懶惰
    成習而犯罪。因此，本院審酌上情，認對被告甲○○處以如
    主文所示之刑，應可達懲治之效，尚毋併宣告於刑之執行前
    令入勞動場所強制工作之必要。
據上論斷，應依刑事訴訟法第299 條第1 項前段，修正前毒品危
害防制條例第4 條第2 項、第10條第2 項、第11條第1 項、第18
條第1 項、第19條第1 項，修正後毒品危害防制條例第4 條第2
項、第17 條 第2 項，刑法第2 條第1 項前段、第11條前段、第
47條第1 項、第51條第5 款、第38條第1 項第2 款，判決如主文
。
本案經檢察官張紜瑋到庭執行職務。
中    華    民    國    98    年    12    月    17    日
                  刑事第四庭  審判長法  官  李正紀
                                    法  官  楊皓清
                                    法  官  林政佑
以上正本證明與原本無異。
如不服本判決應於收受判決後10日內向本院提出上訴書狀，並應
應敘述具體理由。其未敘述上訴理由者，應於上訴期間屆滿後20
日內向本院補提理由書（均須按他造當事人之人數附繕本）「切
勿逕送上級法院」。
                            書記官  蔡昀潔
中    華    民    國    98    年    12    月    17    日
附錄本案論罪科刑法條之依據：
毒品危害防制條例第4條
製造、運輸、販賣第一級毒品者，處死刑或無期徒刑；處無期徒
刑者，得併科新臺幣 1 千萬元以下罰金。
製造、運輸、販賣第二級毒品者，處無期徒刑或 7 年以上有期徒
刑，得併科新臺幣 7 百萬元以下罰金。
製造、運輸、販賣第三級毒品者，處 5 年以上有期徒刑，得併科
新臺幣 5 百萬元以下罰金。
製造、運輸、販賣第四級毒品者，處 3 年以上 10 年以下有期徒
刑，得併科新臺幣 3 百萬元以下罰金。
製造、運輸、販賣專供製造或施用毒品之器具者，處 1 年以上 7
年以下有期徒刑，得併科新臺幣 1 百萬元以下罰金。
前五項之未遂犯罰之。
附表一：
┌──┬──────┬─────────────┬────┬───┐
│編號│時  間      │地  點                    │金額（元│重量（│
│    │            │                          │）      │公克）│
├──┼──────┼─────────────┼────┼───┤
│一  │98年2月18日 │臺北縣淡水鎮農會超級巿場後│3,000   │  1   │
│    │某時        │停車場                    │        │      │
├──┼──────┼─────────────┼────┼───┤
│二  │98年2月20日 │同上                      │6,000   │  2   │
│    │18時許      │                          │        │      │
├──┼──────┼─────────────┼────┼───┤
│三  │98年2月23日 │同上                      │3,000   │  1   │
│    │18時許      │                          │        │      │
├──┼──────┼─────────────┼────┼───┤
│四  │98年2月25日 │同上                      │12,000  │  4   │
│    │17時許      │                          │        │      │
├──┼──────┼─────────────┼────┼───┤
│五  │98年3月4日1 │同上                      │6,000   │  2   │
│    │8時許       │                          │        │      │
├──┼──────┼─────────────┼────┼───┤
│六  │98年3月6日  │同上                      │6,000   │  2   │
│    │凌晨3 時許  │                          │        │      │
├──┼──────┼─────────────┼────┼───┤
│七  │98年3月8日  │同上                      │6,000   │  2   │
│    │凌晨0時許   │                          │        │      │
├──┼──────┼─────────────┼────┼───┤
│八  │98年3月11日 │同上                      │6,000   │  2   │
│    │18時許      │                          │        │      │
├──┼──────┼─────────────┼────┼───┤
│九  │98年3月21日 │臺北縣淡水鎮○○街18之3號4│6,000   │  2   │
│    │凌晨4時許   │樓                        │        │      │
├──┼──────┼─────────────┼────┼───┤
│十  │98年3 月23日│臺北縣淡水鎮○○路136 巷40│6,000   │  2   │
│    │21時許      │弄18 號2 樓               │        │      │
├──┼──────┼─────────────┼────┼───┤
│十一│98年3月24日 │同上                      │12,000  │ 4    │
│    │19或20時許  │                          │        │      │
└──┴──────┴─────────────┴────┴───┘
附表二：
┌──┬──────┬───────┬───────┬───┬─────┐
│編號│時  間      │地  點        │金額（元）    │重量（│買受人    │
│    │            │              │              │公克）│          │
├──┼──────┼───────┼───────┼───┼─────┤
│一  │98年2月26日 │臺北縣淡水鎮淡│1,000         │不詳  │丁○○    │
│    │11許30分許  │江大學後門巷內│（已交付）    │      │          │
│    │            │              │              │      │          │
├──┼──────┼───────┼───────┼───┼─────┤
│二  │98年2月19日 │臺北縣淡水鎮學│500           │不詳  │乙○○    │
│    │15時許      │府路136巷40弄1│（已交付）    │      │          │
│    │            │8號2樓        │              │      │          │
├──┼──────┼───────┼───────┼───┼─────┤
│三  │98年2月22日 │同上          │500           │不詳  │乙○○    │
│    │19時許      │              │（已交付）    │      │          │
│    │            │              │              │      │          │
├──┼──────┼───────┼───────┼───┼─────┤
│四  │98年3月13日 │同上          │1,000         │不詳  │乙○○    │
│    │凌晨1時許   │              │（已交付750 元│      │          │
│    │            │              │，其餘未交付）│      │          │
├──┼──────┼───────┼───────┼───┼─────┤
│五  │98年3月14日 │同上          │500           │不詳  │乙○○    │
│    │7時許       │              │（未交付）    │      │          │
├──┼──────┼───────┼───────┼───┼─────┤
│六  │98年3月15日 │同上          │500           │不詳  │乙○○    │
│    │凌晨0時許   │              │（未交付）    │      │          │
├──┼──────┼───────┼───────┼───┼─────┤
│七  │98年3月19日 │臺北縣淡水鎮學│1,000         │不詳  │乙○○    │
│    │23時許      │府路136巷7號1 │（未交付）    │      │          │
│    │            │樓            │              │      │          │
└──┴──────┴───────┴───────┴───┴─────┘
附表三：
┌──┬───┬──────┬────────────────────────────────────────┐
│編號│被告  │ 犯罪事實   │                    宣                  告                  刑                  │
│    │      │            ├───────────────┬────────────────────────┤
│    │      │            │          主     刑           │            從          刑                      │
├──┼───┼──────┼───────────────┼────────────────────────┤
│一  │丙○○│事實欄一、(一)│丙○○販賣第二級毒品，累犯，處│扣案之電子磅秤貳台、分裝袋肆包均沒收。未扣案之販│
│    │      │所示犯罪事實│有期徒刑肆年。                │賣第二級毒品所得新臺幣參仟元沒收之，如全部或一部│
│    │      │（附表一編號│                              │不能沒收時，以其財產抵償之。                    │
│    │      │一）        │                              │                                                │
├──┼───┼──────┼───────────────┼────────────────────────┤
│二  │丙○○│事實欄一、(一)│丙○○販賣第二級毒品，累犯，處│扣案之電子磅秤貳台、分裝袋肆包均沒收。未扣案之販│
│    │      │所示犯罪事實│有期徒刑肆年。                │賣第二級毒品所得新臺幣陸仟元沒收之，如全部或一部│
│    │      │（附表一編號│                              │不能沒收時，以其財產抵償之。                    │
│    │      │二）        │                              │                                                │
├──┼───┼──────┼───────────────┼────────────────────────┤
│三  │丙○○│事實欄一、(一)│丙○○販賣第二級毒品，累犯，處│扣案之電子磅秤貳台、分裝袋肆包均沒收。未扣案之販│
│    │      │所示犯罪事實│有期徒刑肆年。                │賣第二級毒品所得新臺幣參仟元沒收之，如全部或一部│
│    │      │（附表一編號│                              │不能沒收時，以其財產抵償之。                    │
│    │      │三）        │                              │                                                │
├──┼───┼──────┼───────────────┼────────────────────────┤
│四  │丙○○│事實欄一、(一)│丙○○販賣第二級毒品，累犯，處│扣案之電子磅秤貳台、分裝袋肆包均沒收。未扣案之販│
│    │      │所示犯罪事實│有期徒刑肆年。                │賣第二級毒品所得新臺幣壹萬貳仟元沒收之，如全部或│
│    │      │（附表一編號│                              │一部不能沒收時，以其財產抵償之。                │
│    │      │四）        │                              │                                                │
├──┼───┼──────┼───────────────┼────────────────────────┤
│五  │丙○○│事實欄一、(一)│丙○○販賣第二級毒品，累犯，處│扣案之電子磅秤貳台、分裝袋肆包均沒收。未扣案之販│
│    │      │所示犯罪事實│有期徒刑肆年。                │賣第二級毒品所得新臺幣陸仟元沒收之，如全部或一部│
│    │      │（附表一編號│                              │不能沒收時，以其財產抵償之。                    │
│    │      │五）        │                              │                                                │
├──┼───┼──────┼───────────────┼────────────────────────┤
│六  │丙○○│事實欄一、(一)│丙○○販賣第二級毒品，累犯，處│扣案之電子磅秤貳台、分裝袋肆包均沒收。未扣案之販│
│    │      │所示犯罪事實│有期徒刑肆年。                │賣第二級毒品所得新臺幣陸仟元沒收之，如全部或一部│
│    │      │（附表一編號│                              │不能沒收時，以其財產抵償之。                    │
│    │      │六）        │                              │                                                │
├──┼───┼──────┼───────────────┼────────────────────────┤
│七  │丙○○│事實欄一、(一)│丙○○販賣第二級毒品，累犯，處│扣案之電子磅秤貳台、分裝袋肆包均沒收。未扣案之販│
│    │      │所示犯罪事實│有期徒刑肆年。                │賣第二級毒品所得新臺幣陸仟元沒收之，如全部或一部│
│    │      │（附表一編號│                              │不能沒收時，以其財產抵償之。                    │
│    │      │七）        │                              │                                                │
├──┼───┼──────┼───────────────┼────────────────────────┤
│八  │丙○○│事實欄一、(一)│丙○○販賣第二級毒品，累犯，處│扣案之電子磅秤貳台、分裝袋肆包均沒收。未扣案之販│
│    │      │所示犯罪事實│有期徒刑肆年。                │賣第二級毒品所得新臺幣陸仟元沒收之，如全部或一部│
│    │      │（附表一編號│                              │不能沒收時，以其財產抵償之。                    │
│    │      │八）        │                              │                                                │
├──┼───┼──────┼───────────────┼────────────────────────┤
│九  │丙○○│事實欄一、(一)│丙○○販賣第二級毒品，累犯，處│扣案之電子磅秤貳台、分裝袋肆包均沒收。未扣案之販│
│    │      │所示犯罪事實│有期徒刑肆年。                │賣第二級毒品所得新臺幣陸仟元沒收之，如全部或一部│
│    │      │（附表一編號│                              │不能沒收時，以其財產抵償之。                    │
│    │      │九）        │                              │                                                │
├──┼───┼──────┼───────────────┼────────────────────────┤
│十  │丙○○│事實欄一、(一)│丙○○販賣第二級毒品，累犯，處│扣案之電子磅秤貳台、分裝袋肆包均沒收。未扣案之販│
│    │      │所示犯罪事實│有期徒刑肆年。                │賣第二級毒品所得新臺幣陸仟元沒收之，如全部或一部│
│    │      │（附表一編號│                              │不能沒收時，以其財產抵償之。                    │
│    │      │十）        │                              │                                                │
├──┼───┼──────┼───────────────┼────────────────────────┤
│十一│丙○○│事實欄一、(一)│丙○○販賣第二級毒品，累犯，處│扣案之第二級毒品甲基安非他命拾柒包（驗餘淨重共拾│
│    │      │所示犯罪事實│有期徒刑肆年。                │壹點柒貳公克，不含空包裝袋）沒收銷燬；電子磅秤貳│
│    │      │（附表一編號│                              │台、分裝袋肆包，空包裝袋拾柒只均沒收。未扣案之販│
│    │      │十一）      │                              │賣第二級毒品所得新臺幣壹萬貳仟元沒收之，如全部或│
│    │      │            │                              │一部不能沒收時，以其財產抵償之。                │
├──┼───┼──────┼───────────────┼────────────────────────┤
│十二│丙○○│事實欄一、(二)│丙○○施用第二級毒品，累犯，處│扣案之第二級毒品甲基安非他命拾柒包（驗餘淨重共拾│
│    │      │所示犯罪事實│有期徒刑陸月。                │壹點柒貳公克）、殘渣袋壹包（內含之第二級毒品甲基│
│    │      │            │                              │安非他命因殘渣量微無法秤重且不能析離）均沒收銷燬│
│    │      │            │                              │；吸食器壹組、空包裝袋拾柒只均沒收。            │
├──┼───┼──────┼───────────────┼────────────────────────┤
│十三│丙○○│事實欄一、(三)│丙○○持有第一級毒品，累犯，處│扣案之第一級毒品海洛因伍小包（合計淨重零點伍貳公│
│    │      │所示犯罪事實│有期徒刑拾月。                │克、不含空包裝袋）沒收銷燬；空包裝袋伍只沒收。  │
└──┴───┴──────┴───────────────┴────────────────────────┘
 附表四：
┌──┬───┬──────┬────────────────────────────────────────┐
│編號│被告  │ 犯罪事實   │                     宣             告               刑                         │
│    │      │            ├───────────────┬────────────────────────┤
│    │      │            │      主        刑            │          從           刑                       │
├──┼───┼──────┼───────────────┼────────────────────────┤
│一  │甲○○│事實欄二、(一)│甲○○販賣第二級毒品，累犯，處│扣案之門號0000000000號之行動電話（含SIM 卡）壹支│
│    │      │所示犯罪事實│有期徒刑柒年陸月。            │、分裝袋參包，均沒收。未扣案之販賣第二級毒品所得│
│    │      │（附表二編號│                              │新臺幣壹仟元沒收之，如全部或一部不能沒收時，以其│
│    │      │一）        │                              │財產抵償之。                                    │
├──┼───┼──────┼───────────────┼────────────────────────┤
│二  │甲○○│事實欄二、(一)│甲○○販賣第二級毒品，累犯，處│扣案之門號0000000000號之行動電話（含SIM 卡）壹支│
│    │      │所示犯罪事實│有期徒刑柒年陸月。            │、分裝袋參包，均沒收。未扣案之販賣第二級毒品所得│
│    │      │（附表二編號│                              │新臺幣伍佰元沒收之，如全部或一部不能沒收時，以其│
│    │      │二）        │                              │財產抵償之。                                    │
├──┼───┼──────┼───────────────┼────────────────────────┤
│三  │甲○○│事實欄二、(一)│甲○○販賣第二級毒品，累犯，處│扣案之門號0000000000號之行動電話（含SIM 卡）壹支│
│    │      │所示犯罪事實│有期徒刑柒年陸月。            │、分裝袋參包，均沒收。未扣案之販賣第二級毒品所得│
│    │      │（附表二編號│                              │新臺幣伍佰元沒收之，如全部或一部不能沒收時，以其│
│    │      │三）        │                              │財產抵償之。                                    │
├──┼───┼──────┼───────────────┼────────────────────────┤
│四  │甲○○│事實欄二、(一)│甲○○販賣第二級毒品，累犯，處│扣案之門號0000000000號之行動電話（含SIM 卡）壹支│
│    │      │所示犯罪事實│有期徒刑柒年陸月。            │、分裝袋參包，均沒收。未扣案之販賣第二級毒品所得│
│    │      │（附表二編號│                              │新臺幣柒佰伍拾元沒收之，如全部或一部不能沒收時，│
│    │      │四）        │                              │以其財產抵償之。                                │
├──┼───┼──────┼───────────────┼────────────────────────┤
│五  │甲○○│事實欄二、(一)│甲○○販賣第二級毒品，累犯，處│扣案之門號0000000000號之行動電話（含SIM 卡）壹支│
│    │      │所示犯罪事實│有期徒刑柒年陸月。            │、分裝袋參包，均沒收。                          │
│    │      │（附表二編號│                              │                                                │
│    │      │五）        │                              │                                                │
├──┼───┼──────┼───────────────┼────────────────────────┤
│六  │甲○○│事實欄二、(一)│甲○○販賣第二級毒品，累犯，處│扣案之門號0000000000號之行動電話（含SIM 卡）壹支│
│    │      │所示犯罪事實│有期徒刑柒年陸月。            │、分裝袋參包，均沒收。                          │
│    │      │（附表二編號│                              │                                                │
│    │      │六）        │                              │                                                │
├──┼───┼──────┼───────────────┼────────────────────────┤
│七  │甲○○│事實欄二、(一)│甲○○販賣第二級毒品，累犯，處│扣案之門號0000000000號之行動電話（含SIM 卡）壹支│
│    │      │所示犯罪事實│有期徒刑柒年陸月。            │、分裝袋參包，均沒收。                          │
│    │      │（附表二編號│                              │                                                │
│    │      │七）        │                              │                                                │
├──┼───┼──────┼───────────────┼────────────────────────┤
│八  │甲○○│事實欄二、(二)│甲○○施用第二級毒品，累犯，處│扣案之殘渣袋貳包（內含之第二級毒品甲基安非他命殘│
│    │      │所示犯罪事實│有期徒刑柒月。                │渣因殘渣量微無法秤重且不能析離）沒收銷燬；吸食器│
│    │      │            │                              │貳組沒收。                                      │
└──┴───┴──────┴───────────────┴────────────────────────┘


司法院資訊處製作；財團法人民間司法改革基金會備份。
